【裁判字號】    90,訴,2812
【裁判日期】    901231
【裁判案由】    偽造貨幣
【裁判全文】
臺灣高雄地方法院刑事判決                          九十年度訴字第二八一二號
    公  訴  人  臺灣高雄地方法院檢察署檢察官
    被      告  丙○○
    指定辯護人  本院公設辯護人  乙○○
右列被告因偽造貨幣案件，經檢察官提起公訴（九十年度偵字第一六六三二號），本
院判決如左：
    主  文
丙○○連續行使偽造之通用紙幣，處有期徒刑參年貳月。扣案之千元偽鈔張（其中
二張編號均為ＪＫ００二二八０ＹＥ號，另一張編號不詳）、新臺幣壹仟捌佰元，均
沒收。
    事  實
一、丙○○明知編號均為ＪＫ００二二八０ＹＥ號紙幣二張及不詳編號紙幣一張，係
    不詳姓名者以彩色噴墨印表機仿印之偽造通用紙幣，竟仍於不詳時間、地點予以
    收受，並基於行使偽造通用貨幣之概括犯意，於民國九十年七月六日下午六時三
    十五分許，在高雄市○○區○○街右昌菜市場內，先後持偽造之新臺幣（下同）
    一千元紙鈔，分別向丁○○○及戊○○購買一百元之海麗魚、蛤蜊，由丁○○○
    及戊○○各找換真鈔九百元予丙○○。丙○○復持偽造之一千元紙鈔附加真正之
    十元硬幣一枚向甲○○購買一百十元之蔬菜，甲○○找換真鈔九百元予丙○○後
    ，發現該張千元紙鈔有異，遂向丙○○換回上開蔬菜及九百元，並報警當場查獲
    ，且扣得丙○○持以向丁○○○及戊○○購物之千元偽鈔（編號均為ＪＫ００二
    二八０ＹＥ號）二張。
二、案經丁○○○訴由高雄市政府警察局楠梓分局報請臺灣高雄地方法院檢察署檢察
    官偵查起訴。
    理  由
一、訊據被告丙○○矢口否認有何行使偽造通用貨幣之犯行，辯稱：當日是朋友載伊
    去楠梓吃牛雜湯，因沒事做才去右昌菜市場逛逛，沒有向告訴人丁○○○及被害
    人戊○○、甲○○購買物品云云。
二、惟查，右揭事實，業經告訴人丁○○○、證人即被害人戊○○、甲○○於警訊、
    偵查及本院審理時，分別指述、證述明確，並經告訴人丁○○○、證人即被害人
    戊○○、甲○○分別於警訊、偵查中及本院審理中指認被告無誤。而告訴人丁○○○、證人戊○○及甲○○對於被告購買上開物品詳細過程，均陳述明確，可見
    告訴人丁○○○、證人戊○○及甲○○對於與被告接觸之過程記憶清楚，參以被
    告購買上開物品之時間，已近市場打烊時間，當時與告訴人及證人接觸交易者應
    非眾多，告訴人及證人應可有較明晰之印象及記憶。又，證人戊○○、甲○○與
    被告宿無怨隙，當無攀詞誣陷之必要，且其經具結作證，豈有為貪圖區區金錢而
    甘冒偽證罪處罰之理？是，告訴人及證人戊○○、甲○○所稱應堪採信。再者，
    告訴人丁○○○、證人戊○○提出之二張千元偽鈔（編號均為ＪＫ００二二八０
    ＹＥ號），經送請中央銀行鑑定結果，認定該二張千元偽鈔均以彩色噴墨方式仿
    印，無隱藏字及凹版印紋凸起效果，紙質與真鈔不同，水印以灰色墨仿製，安全
    線以黏貼紫色箔膜（含面額數字）方式仿鈔券正面五段裸露部分，無折光變色效
    果，左下角之「１０００」面額數字，沒有折光變色反應，碓認是偽鈔之事實，
    亦有中央銀行發行局九十年八月十四日（九０）台央發字第０三００四一六二五
    號函附卷足憑。辯護人雖稱警方查獲被告時，並未在被告身上查扣任何千元偽鈔
    或被告向告訴人及證人購買之物品，顯見告訴人及證人所述與事實不符云云，惟
    被告既有心犯案，對於事後如何藏匿偽鈔及所得贓物，當已安排妥當，自難以未
    於被告身上查扣偽鈔及所購得之物品，而為有利於被告之認定。綜上，被告所辯
    顯係事後卸責之詞，委無足採。本件事證明確，被告行使偽造貨幣之犯行，洵堪
    認定，應依法論科。
三、按廣義之貨幣固可包含硬幣及紙幣，惟刑法上偽造貨幣罪章各條所稱之貨幣，係
    專指國家鑄造發行之硬幣而言（最高法院六十三年臺上字第二一九四號判例參照
    ），又中央銀行所發行之新臺幣幣券，既經政府訂為法幣，具有強制流通之性質
    ，自屬刑法上所稱之通用紙幣（最高法院二十八年上字第八九六號判例、院字第
    一五０二號解釋參照）。又刑法第一百九十六條第一項之行使、收集或交付偽造
    通用紙幣罪，其所謂「行使」係乃含有詐欺性質，即以假充真，不使人知為偽幣
    而交付於人之謂。故核被告所為，係犯刑法第一百九十六條第一項行使偽造之通
    用紙幣罪。被告意圖供行使之用而收集偽造紙幣之低度行為，應為其嗣後行使之
    高度行為所吸收，而不另論處；又行使偽幣行為，在本質上即含有詐欺性質，故
    被告持偽鈔向告訴人丁○○○、及被害人戊○○、甲○○購買商品，應不另論詐
    欺罪。被告所為數行為，時間緊接，所犯罪名相同，顯係出於概括之犯意為之，
    為連續犯，爰依刑法第五十六條之規定以一罪論。爰審酌被告持偽鈔購買，貪圖
    便宜之犯罪動機，所用手段卑劣，影響金融及社會秩序非輕及犯後不思悔悟之態
    度等一切情狀，量處如主文所示之刑。扣案之偽鈔二張（編號均為ＪＫ００二二
    八０ＹＥ），應依刑法第二百條之規定宣告沒收。另紙被告所持有之千元偽造紙
    幣及被告犯罪所得之真鈔一千八百元，雖未扣案，但無法證明業已滅失，自應分
    別依刑法第二百條、第三十八條第一項第三款規定，諭知沒收。
據上論斷，應依刑事訴訟法第二百九十九條第一項前段，刑法第五十六條、第一百九
十六條第一項、第二百條、第三十八條第一項第三款，罰金罰鍰提高標準條例第一條
前段，判決如主文。
中      華      民      國      九十      年    十二    月    三十一    日
                                  臺灣高雄地方法院刑事第七庭
                                      法  官  何  秀  燕
右正本證明與原本無異。
如不服本判決，應於判決送達後十日內，向本院提出上訴狀。
                                      書記官  邱  靜  銘
中      華      民      國      九十      年    十二    月    三十一    日
附錄本案判決論罪科刑之法條
中華民國刑法第一百九十六條第一項：
 (行使收集或交付偽造變造通貨、幣券罪)
行使偽造、變造之通用貨幣、紙幣、銀行券，或意圖供行使之用而收集或
交付於人者，處三年以上十年以下有期徒刑，得併科五千元以下罰金。
中華民國刑法第二百條：
 (沒收物之特例)
偽造、變造之通用貨幣、紙幣、銀行券，減損分量之通用貨幣及前條之器
械原料，不問屬於犯人與否，沒收之。


司法院資訊處製作；財團法人民間司法改革基金會備份。
